【裁判字號】    97,上訴,2834
【裁判日期】    971230
【裁判案由】    違反毒品危害防制條例
【裁判全文】
臺灣高等法院臺中分院刑事判決        97年度上訴字第2834號
上  訴  人
即  被  告  甲○○
上列上訴人因違反毒品危害防制條例案件，不服臺灣彰化地方法
院97年度訴字第2355號中華民國97年9月10日第一審判決（起訴
案號：臺灣彰化地方法院檢察署97年度毒偵字第3067號），提起
上訴，本院判決如下：
    主  文
上訴駁回。
    事實及理由
一、本案經本院審理結果，認原審判決認事用法及量刑均無不當
    ，應予維持，並引用原審判決書記載之事實、證據及理由（
    如附件）。
二、本件被告上訴意旨略以：本件被告固有原審判決所認定之犯
    罪，然此乃因被告甲○○於民國97年4月11日因右股骨頸骨
    折，進入財團法人彰化基督教醫院 (以下稱彰基醫院)鹿基
    分院進行手術治療，嗣出院後於同年6月16日患部突然劇烈
    疼痛，一時不知如何處理，為解除疼痛，才又誤觸毒品，其
    行為之動機實堪憫恕。原審未審酌被告此部分之動機，依刑
    法第59條之規定，減輕被告之刑責，容有違比例原則。又被
    告自96年7月16日縮刑期滿執行完畢後，於同年11月29日開
    始前往彰基醫院接受美沙冬替代療法治療，期間將近1年，
    出席接受治療率更高達89.5%，足見被告確實有戒除毒癮之
    決心與行動，只因前述偶發事件，致使被告一時失慮，又不
    慎觸法，絕非原審判決所認定未徹底戒除惡習遠離毒害之情
    形。從而，被告犯罪後，向司法機關坦承犯行，且目前仍在
    接受美沙冬治療等情，足認被告犯罪後態度良好，並無矯飾
    卸責之情。則被告既已知所悔悟，應無需以執行徒刑之方式
    對被告處罰之必要。又因被告係家中經濟重要支柱，目前被
    告之妻張月香因肺癌合併肝臟及骨轉移，目前持續接受醫院
    鈷性放射治療中，另被告之母則因年老體衰，目前亦在醫院
    治療中，其等均需仰賴被告在旁扶持照顧，則由被告之犯罪
    動機與行為後態度，再參酌家庭狀況觀之，原審未給予被告
    適切之量刑，竟判處被告應執行有期徒刑八月，恐亦違罪刑
    均衡原則。綜上，原審判決既有上開之違法，懇請撤銷改判
    被告較輕之刑，並斟酌被告之情況，併為緩刑之宣告云云。
三、按量刑之輕重係屬事實審法院得依職權自由裁量之事項，茍
    已斟酌刑法第五十七條各款所列情狀而未逾法定刑度，即不
    得遽指為違法。且在同一犯罪事實與情節，如別無其他加重
    或減輕之原因，下級審法院量定之刑，亦無過重或失輕之不
    當情形，則上級審法院對下級審法院之職權行使，原則上應
    予尊重（最高法院八十五年度台上字第二四四六號判決參照
    ）。經查，被告固於97年4月11日因右股骨頸骨折而進入彰
    基醫院鹿基分院住院治療，其間雖已出院，惟迨至97年8月
    22日仍回院門診復查，業據被告提出診斷書可稽。而被告於
    97年6月16日施用第一級毒品海落因，並無證據可資證明其
    係因上述患部疼痛而不得已施用之，且海洛因為管制毒品，
    亦非供治療疼痛之藥品，被告豈能以之為解除患部疼痛理由
    ，而要求寬典，是被告此部分辯解，尚非可採。另被告固於
    96年11月29日開始前往彰基醫院進行美沙冬替代療法治療毒
    癮，且治療期間每日服藥出席率為89.5%，亦據被告提出彰
    基醫院診斷書附卷可參，然被告竟於治療期間再度施用第一
    級毒品海洛因，足見，被告未能戒除毒癮甚明。是被告是否
    有戒除毒癮之決心，殊堪質疑。原審認定被告未徹底戒除惡
    習遠離毒害，並無不合。準此，被告此部分辯解亦難採憑。
    而被告所稱伊為家庭經濟重要支柱，其妻因罹患癌症住院治
    療，母親年邁體衰，亦在醫院治療，均需伊扶持照顧等情，
    或可供量刑之參考，惟尚非減輕刑度之法定理由。本件被告
    有施用第一級毒品海洛因，原審判決於判決理由中已敘明審
    酌被告曾因施用毒品經送觀察、勒戒及強制戒治，仍未知警
    惕，再犯本案之罪，足見其雖經觀察、勒戒及強制戒治等治
    療程序，仍未徹底戒除惡習遠離毒害，顯未能善體國家設置
    觀察、勒戒及戒治機構，協助毒品施用者戒除毒害之良法美
    意，惟念及施用毒品本質上係戕害自身健康之行為，尚未嚴
    重破壞社會秩序或侵害他人權益，且被告業已接受美沙東替
    代療法治療，暨其犯罪之動機、目的、所生危害及犯罪後坦
    承犯行態度良好等一切情狀，量處有期徒刑八月。本院認原
    審法院就本件被告之量刑，已審酌被告犯罪之情況、被告素
    行及其犯罪後態度等一切情狀，符合刑罰之目的；參酌施用
    第一級毒品罪之法定刑度為六月以上五年以下有期徒刑，且
    被告為累犯，應依法加重其刑，則原審判決依加重後之刑度
    範圍內，從輕量處被告如上之刑度，其量刑堪認妥適，並無
    違反比例原則、平衡原則之情形。至於被告因施用毒品案件
    ，甫於96年7月16日縮刑期滿執行完畢，此有臺灣高等法院
    被告前案紀錄表可稽，事經數月後，即再故意犯本件犯罪，
    核其情形不符刑法第74條緩刑宣告之要件，自無諭知緩刑之
    餘地，附此敘明。綜上，被告上訴執上情詞，指摘原判決不
    當或違法，顯無理由，應予駁回。
四、據上論斷，應依刑事訴訟法第373條、第368條，判決如主文
    。
本案經檢察官乙○到庭執行職務。
中    華    民    國    97    年    12    月    30    日
            刑事第四庭  審判長法  官  洪  耀  宗
                              法  官  劉  登  俊
                              法  官  許  文  碩
以上正本證明與原本無異。
如不服本判決應於收受送達後十日內向本院提出上訴書狀，其未
敘述上訴理由者，並得於提起上訴後十日內向本院補提理由書（
均須按他造當事人之人數附繕本）「切勿逕送上級法院」。
                              書記官  蕭  玉  真
中    華    民    國    97    年    12    月    30    日


司法院資訊處製作；財團法人民間司法改革基金會備份。
